【裁判字號】    90,易,423
【裁判日期】    900330
【裁判案由】    違反台灣地區與大陸地區人民關係條例
【裁判全文】
臺灣桃園地方法院刑事判決                            九十年度易字第四二三號
    公  訴  人  臺灣桃園地方法院檢察署檢察官
    被      告  甲○○
右列被告因違反臺灣地區與大陸地區人民關係條例案件，經檢察官提起公訴（九十年
度偵字第二四０八號），本院判決如左：
    主  文
甲○○連續違反不得僱用大陸地區人民在臺灣地區從事未經許可之工作之規定，科罰
金新臺幣陸萬元，如易服勞役，以銀圓參佰元即新台幣玖佰元折算壹日。
    事  實
一、甲○○係設於桃園縣楊梅鎮○○○路一０六號「現宰十六吃羊肉爐店」之負責人
    ，明知李瓊、黃碧玉係大陸地區人民，獲准來臺探親，未經許可在臺灣工作，竟
    仍基於概括犯意，先後於民國（下同）九十年一月十五日、同年月二十一日以供
    上開大陸地區人民吃晚餐、收取店內保特瓶、紙箱等物品換取金錢等代價，僱用
    該二人在前址從事洗碗、擦桌子及收碗盤等工作。嗣於同年月三十一日十九時三
    十分許在上述處所為警查獲。
二、案經新竹市警察局第三分局報請台灣桃園地方法院檢察署檢察官偵查起訴。
    理  由
一、右揭犯罪事實，訊之被告甲○○矢口否認，辯稱：並未僱用前揭大陸地區人民，
    且亦不知渠等為大陸人云云。經查，所謂「僱用」，係指客觀上受僱用之人為僱
    主提供勞務，而由僱主支付對價即為已足，至於僱主以現金、實物、勞務甚或食
    宿招待做為對價均在所不問，而被告於偵、審中對於上開大陸地區人民李瓊與黃
    碧玉在其上述所開設之「現宰十六吃羊肉店」從事洗碗、擦桌子、收碗盤以及被
    告提供渠等晚餐、收取保特瓶紙箱等物品作為對價等情情供承不諱，且亦經證人
    李瓊、黃碧玉於警訊中供述在卷，是被告一方面接受前揭李女、黃女之勞務服務
    ，一方面支付對價，其僱用右開大陸地區人民之行為當可認定。次查，被告於警
    訊中供稱：「原本不認識，但因她們均住在我所經營之店附近，經常會見面，久
    而久之就認識．．．」，而證人黃女、李女亦均於警訊中供稱：「我是因為經常
    從他店裡過，看他店裡很忙，才去幫忙工作，與負責人只是鄰居關係」，是被告
    既與上述大陸地區人民相識已有相當時日，並非初識，且平日工作接觸頻繁，衡
    諸常理，當不難於口音、生活習慣與語法之不同等處獲悉渠等為大陸地區人民，
    是被告所辯不知黃女、李女為大陸地區人民云云，無足為取，此外復有新竹市警
    察局第三分局青草湖派出所臨檢紀錄表一份、中華民國臺灣地區旅行證二張、入
    出境管理局旅客證件留存收據二紙、國人入出境報表二份附卷可憑，事證明確，
    被告犯行堪以認定。
二、核被告甲○○所為，係犯台灣地區與大陸地區人民關係條例第十五條第四款之不
    得僱用大陸地區人民在臺灣地區從事未經許可工作之規定，應依同法第八十三條
    第一項規定論處。被告先後多次犯行，時間緊接、構成要件相同，顯係出於概括
    犯意為之，為連續犯，應依刑法第五十六條規定論以一罪並加重其刑。爰審酌被
    告犯罪動機、目的、其僱用之大陸地區人民均係合法來台、犯罪情節甚輕、所生
    危害非大及其他一切情狀，量處如主文所示之刑，並諭知易服勞役之標準。
據上論斷，應依刑事訴訟法第二百九十九條第一項前段，台灣地區與大陸地區人民關
係條例第八十三條第一項、刑法第十一條前段、第五十六條、第四十二條第二項、現
行法規所定貨幣單位折算新台幣條例第二條、罰金罰鍰提高標準條例第二條，判決如
主文。
本案經檢察官呂寧莉到庭執行職務
中      華      民      國      九十      年      三      月    三十    日
                                      臺灣桃園地方法院刑事第一庭
                                          法  官
如不服本判決，應於送達後十日內，向本院提出上訴狀。


司法院資訊處製作；財團法人民間司法改革基金會備份。
